臺灣屏東地方法院民事裁定            100年度監宣字第139號
聲  請  人  邱明德
相  對  人  邱陳照意
上列聲請人聲請監護宣告事件，本院裁定如下：
    主  文
宣告邱陳照意（女、民國○○年○○月○○日生、身分證統一編號：Ｚ0
00000000號）為受監護宣告人。
選定邱明德（男、民國○○年○ 月○○日生、身分證統一編號：Ｚ000
000000號）為受監護宣告人邱陳照意之監護人。
指定王明珠（女、民國○○年○ 月○○日生、身分證統一編號：Ｚ000
000000號）為會同開具財產清冊之人。
聲請費用新臺幣壹仟元由受監護宣告人負擔。
    理  由
一、聲請意旨略以：聲請人邱明德之母即相對人邱陳照意（女，
    民國○○年○○月○○日生，身分證統一編號：Ｚ000000000號，住
    屏東縣屏東市○○路273 號）因罹患疑似庫賈氏症，致不能
    為意思表示或受意思表示，或不能辨識其意思表示之效果，
    為此依民法第14條第1 項之規定，聲請對其為監護之宣告等
    語。
二、聲請人主張上開各情，業據其提出高雄榮民總醫院診斷證明
    書影本、戶籍謄本各1 件為證，並經本院前往相對人住處，
    於鑑定人黃文翔醫師前點呼相對人，其無反應。本院另就相
    對人之精神及心智狀況訊問鑑定人，經鑑定人鑑定結果，認
    相對人約自100 年7 月份出現步態不穩、勢力模糊，失去語
    言與咀嚼功能，生活無法自理，經診斷為疑似庫賈氏症，且
    逐漸陷入昏迷狀態，並發現有癲癇之後遺症，轉往安養中心
    接受長期照顧迄今。個案雙眼緊閉、意識昏迷，無法與人做
    口語溝通，無法正確了解他人之意思表達，亦無法回應任何
    問題，無法認字或寫字，無法辨識家人，對外界呼喚無辨識
    與理會能力，認知功能嚴重受損，亦喪失語言表達能力，對
    於時間、地方、人物之定向能力完全喪失，長短期記憶亦明
    顯喪失，進食、沐浴、翻身、大小便、移動身體等日常生活
    皆完全無法自理，亦完全無處理財產之能力。個案各項功能
    退化嚴重，生活完全無自理能力，必須長期依賴家人、醫療
    或養護機構照顧，個案目前已經處於昏迷狀態導致個人認知
    功能嚴重失能，為意思表示、受意思表示或辨識其意思表示
    效果之能力幾乎完全喪失，此外，也已經完全失去行為能力
    ，無法獨立處理個人事務與從事個人財務管理因而導致個人
    認知功能嚴重失能，為意思表示、受意思表示或辨識其意思
    表示效果之能力幾乎完全喪失，此外，也已經完全失去行為
    能力，無法獨立處理個人事務與從事個人財務管理，應已達
    監護宣告之標準等情，有本院100 年10月18日訊問筆錄、屏
    安醫院100 年10月18日屏安醫字第（100 ）0438號函附之精
    神鑑定報告書各1 份在卷可憑。本院綜合上開勘驗結果及鑑
    定人之意見，認相對人確因心智缺陷，致不能為意思表示或
    受意思表示，亦不能辨識其意思表示之效果，故聲請人聲請
    對相對人為監護之宣告為有理由，應予准許。
三、按受監護宣告之人應置監護人；法院為監護之宣告時，應依
    職權就配偶、四親等內之親屬、最近一年有同居事實之其他
    親屬、主管機關、社會福利機構或其他適當之人選定一人或
    數人為監護人，並同時指定會同開具財產清冊之人；法院選
    定監護人時，應依受監護宣告之人之最佳利益，優先考量受
    監護宣告之人之意見，審酌一切情狀，並注意下列事項：一
    、受監護宣告之人之身心狀態與生活及財產狀況。二、受監
    護宣告之人與其配偶、子女或其他共同生活之人間之情感狀
    況。三、監護人之職業、經歷、意見及其與受監護宣告之人
    之利害關係。四、法人為監護人時，其事業之種類與內容，
    法人及其代表人與受監護宣告之人之利害關係，修正後之民
    法第1110條、第1111條第1 項、第1111條之1 定有明文。
四、本院審酌聲請人邱明德為相對人之子，相對人之其他子女邱
    明豐、邱筠婷及邱惠華亦同意由其擔任監護人，有親屬會議
    記錄1 紙附卷可憑，是由聲請人負責護養及照顧相對人並管
    理其財產，應能符合相對人之最佳利益，爰選定聲請人為監
    護人。另依上開規定，法院於選定監護人時，應同時指定會
    同開具財產清冊之人，及依民法第1113條準用同法第1099條
    之規定，監護開始時，監護人對於受監護人之財產，應依規
    定會同遺囑指定、當地直轄市、縣（市）政府指派或法院指
    定之人，於二個月內開具財產清冊，並陳報法院。為使聲請
    人得於期限內開具財產清冊並陳報法院，並衡酌王明珠係相
    對人之媳婦，上開親屬亦同意由其擔任會同開具財產清冊之
    人，爰併指定王明珠為會同開具財產清冊之人。
五、依民事訴訟法第608 條第1 項、非訟事件法第24條第1 項，
    裁定如主文。
中    華    民    國   100    年    10    月    24    日
                        家事庭法  官  趙家光
正本係照原本作成。
如不服本裁定關於選定監護人及指定會同開具財產清冊之人等部
分，應於送達後10日內向本院提出抗告狀，並繳納抗告費新臺幣
1,000元；其餘關於宣告監護之部分，不得抗告。
如欲申請辦理監護登記，宜先確定本裁定是否生效。
中    華    民    國   100    年    10    月    24    日
                              書記官  簡慧瑛